臺灣高等法院高雄分院刑事裁定
111年度毒抗字第180號
抗  告  人  
即  被  告  邵鋐源



上列抗告人因檢察官聲請強制戒治案件，不服臺灣高雄地方法院
中華民國111年4月25日裁定（111 年度毒聲字第343號），提起
抗告，本院裁定如下：
    主  文
抗告駁回。
    理  由
一、本件原裁定的內容主要為：抗告人即被告邵鋐源（下稱被告
    ）前因施用第一、二級毒品案件，經檢察官聲請觀察、勒戒
    ，由原審法院以110年度毒聲字第1302號裁定，令被告入勒
    戒處所觀察、勒戒，於觀察、勒戒期間，因被告經評估有繼
    續施用毒品傾向，故檢察官聲請裁定被告入戒治處所施以強
    制戒治，原審認檢察官聲請於法有據，乃依毒品危害防制條
    例第20條第3項、第2 項後段規定，裁定被告「令入戒治處
    所強制戒治，其期間為6 個月以上，至無繼續強制戒治之必
    要為止。但最長不得逾1 年」。
二、本件抗告的內容主要為：
　㈠本件評估結果，認被告在「前科紀錄與行為表現」此一項目
    得分為29分，但依據「有無繼續施用毒品傾向評估標準說明
    手冊」規定，與毒品犯罪有關的前科，得分總上限為10分，
    而與毒品犯罪無關的前科，每筆得分為2分，被告有2次酒駕
    、1次走私，得分也才6分，何以此項目的得分會是29分？
　㈡被告母親每星期都會來所內會客、給予支持，何以被告在「
    臨床評估」此一項目得分為36分？其依據為何？
　㈢被告於勒戒期間，有收到另案裁定書，被告尚有1年11月的徒
    刑需執行，不可能有繼續施用毒品傾向。
　㈣請詳加審核上情，撤銷原命強制戒治之裁定。
三、施用毒品者，於裁定送觀察、勒戒後，依據勒戒處所之陳報
    ，認有繼續施用毒品之傾向者，檢察官應聲請法院裁定令入
    戒治處所強制戒治，其期間為6 個月以上，至無繼續強制戒
    治之必要止，但最長不得逾1 年，毒品危害防制條例第20條
    第2 項有明文規定。
四、經查：
　㈠本件被告因施用第一、二級毒品，前經原審法院裁定將其送
    觀察、勒戒後，經法務部○○○○○○○○附設勒戒處所評估認其有
    繼續施用毒品之傾向，此有該所有無繼續施用毒品傾向證明
    書及有無繼續施用毒品傾向評估標準表在卷可證。
　㈡依「有無繼續施用毒品傾向評估標準說明手冊」規定，其是
    以受觀察、勒戒人之「前科紀錄與行為表現」、「臨床評估
    」、「社會穩定度」等3個項目合併計算分數，每一項目均
    有靜態因子與動態因子，並以各該因子分數相加，據以評估
    受觀察、勒戒人有無繼續施用毒品之傾向。因此，受觀察、
    勒戒人有無「繼續施用毒品傾向」，乃是依據具體個案的多
    個面象綜合評估判定，具有其專業性及客觀標準。又考量強
    制戒治之目的，是為了協助施用毒品者戒斷毒品之心癮及身
    癮所為的保安處分，而該評估標準乃是適用於每一位受觀察
    、勒戒處分之人，具一致性、普遍性、客觀性，如果其評估
    由形式上觀察，並無分數計算顯然錯誤、與卷證資料不相符
    合、擅斷或濫權等明顯不當之情事，法院自應予以尊重。
　㈢本件被告經法務部○○○○○○○○附設勒戒處所依前述評估方式進
    行評分結果，總分為65分（前科紀錄與行為表現：29分、臨
    床評估：36分、社會穩定度：0分），綜合判斷為「有繼續
    施用毒品傾向」。而經本院檢視評估內容，其各項評分與得
    分計算結果，並無顯然的錯誤，亦無與卷證資料不符的情形
    ，且未發現有何擅斷或濫權等明顯不當的狀況，則其判定被
    告為「有繼續施用毒品傾向」，應屬有據，原審依據該判定
    結果而依法裁定被告強制戒治，並無違誤。
五、被告雖以前述理由提起抗告，然而：
　㈠就「前科紀錄與行為表現」此一評估項目而言，其內共分5個
    細項，而被告所得之29分，各細項得分情形為：⒈毒品犯罪
    相關司法紀錄：10分（1筆紀錄5分，被告有5筆紀錄，超過
    此細項得分上限10分，故以10分論計）；⒉首次毒品犯罪年
    齡：5分【20歲（含）以下者為10分；21至30歲（含）以下
    者為5分；31歲（含）以上者為0分，被告首次毒品犯罪年齡
    為30歲，故為5分】；⒊其他犯罪相關紀錄：2分（1筆紀錄2
    分，被告有1筆紀錄，故為2分，被告自認有3筆，應有誤會
    ）；⒋入所時尿液毒品檢驗：10分（無藥物反應者為0分；1
    種毒品反應者為5分；多種毒品反應者為10分，被告入所時
    ，其尿液有多種毒品反應，故為10分）；⒌所內行為表現：2
    分（重度違規者為15分；輕中度違規者為5分；持續於所內
    抽菸者為2分，被告有最後一種情形，故為2分）。因此，被
    告抗告意旨，顯然是誤認「前科紀錄與行為表現」此一評估
    項目中，僅有「毒品犯罪相關司法紀錄」、「其他犯罪相關
    紀錄」此2細項，自不可採。
　㈡就「臨床評估」此一項目而言，其內共有下列細項，而被告
    所得之36分，各細項得分情形為：⒈物質使用行為：1-1多重
    毒品濫用：10分（無此情形者為0分，有此情形者為10分，
    被告有施用海洛因及甲基安非他命，故為10分）；1-2合法
    物質（菸、酒、檳榔）濫用：2分（無此情形者為0分，有此
    情形者每種為2分，被告有抽菸，故為2分）；1-3使用方式
    ：10分（有以注射方式使用者為10分，無注射使用者為0分
    ，被告屬於前者）；1-4使用年數：10分（超過1年者為10分
    ；1個月至1年者為5分；少於1個月者為0分，被告使用毒品
    超過1年，故得10分）；⒉精神疾病共病（含反社會人格）：
    0分（無此情形者為0分，疑似有此情形者為5分，有此情形
    者為10分）；⒊臨床綜合評估（含病識感、動機、態度、就
    醫意願）：4分（依其屬正常至極重度情形，分別為0分至7
    分，被告經評估為中度而為4分）。而如前所述，此部分評
    估結果，並無與卷證資料不符之處。至於被告所稱其母親每
    週均會前往探視部分，則是在「社會穩定度」此一項目下予
    以評估，又被告在此項目的得分為0分，並未對被告為不利
    的評估。從而，被告以其家庭支持度良好，質疑「臨床評估
    」此一項目的評估結果，並無可採。
　㈢毒癮之所以難以戒除，除施用者具有身癮外，更具有心癮，
    因此，經過長期間在監執行後，一出監或出監後一段期間又
    沾染施用毒品惡習者，在社會上實屬屢見不鮮。因此，被告
    以其尚有1年11個月的刑期需要執行，主張其應無繼續施用
    毒品傾向，亦不可採。
　㈣綜上，本件被告所為各項主張均無理由，依法應予駁回其抗
    告。
六、依刑事訴訟法第412 條，裁定如主文。
中　　華　　民　　國　　111 　年　　6 　　月　　6 　　日
                  刑事第四庭    審判長法  官  黃建榮
                                      法  官  李嘉興
                                      法  官  陳君杰　
以上正本證明與原本無異。
不得再抗告。　　　　　　　　　　
中　　華　　民　　國　　111 　年　　6 　　月　　6 　　日
                                      書記官  吳璧娟